臺灣高等法院刑事判決　　　　　　　　　　　　　　　九十一年度上易字第七六號
　　上　訴　人　臺灣板橋地方法院檢察署檢察官
　　上　訴　人
　　即　被　告　戊○○
　　上　訴　人
　　即　被　告　丙○○
　　被　　　告　丁○○
　　被　　　告　甲○○
右上訴人因傷害案件，不服臺灣板橋地方法院八十九年度易字第一四八○號，中華民
國九十年七月二十四日第一審判決（起訴案號：臺灣板橋地方法院檢察署八十九年度
偵字第三二五八號）提起上訴，本院判決如左：
    主  文
原判決關於戊○○、丙○○、甲○○部分撤銷。
戊○○傷害人之身體，處有期徒刑貳月，如易科罰金，以參佰元折算壹日。
丙○○、甲○○共同傷害人之身體，丙○○處有期徒刑伍月，甲○○處有期徒刑參月
，如易科罰金，均以參佰元折算壹日。扣案之鐵棍壹支沒收。
其他上訴駁回。
    事  實
一、戊○○有傷害致死前科，刻正執行中，與丙○○、甲○○係堂兄弟關係，平素感
    情不睦，時有糾紛。戊○○因於八十八年十一月二十三日晚間九時許，酒後返回
    臺北縣樹林市○○路○段一四七號住處時，推倒其堂弟甲○○停放於該處之車號
    ＫＥＷ─五二八號機車，致該機車之起動桿、拉桿、貨箱等處損壞，並在甲○○
    住處外對甲○○之妻、母恐嚇稱要甲○○出來，否則讓其全家死光光等語（戊○○所涉毀損、恐嚇等案件，業經判處罪刑確定），因而引起丙○○、甲○○等人
    不滿。翌日（十一月二十四日）凌晨四時許，戊○○酒後自外歸來，丙○○、甲○○見狀，雙方一言不合復在上開地點前發生衝突，乃戊○○及丙○○、甲○○
    均基於各自、共同傷害對方之犯意，甲○○徒手，丙○○接續持其所有之西瓜刀
    、鐵棍，聯手毆打戊○○；戊○○亦持隨地撿拾非屬其所有之木棍毆打丙○○，
    彼此互毆，致戊○○受有左頸部裂傷二處，分別為七公分及六公分長、左額部一
    ×一公分血腫、右手肘擦傷一×一公分、右前臂瘀血二×一公分、右手第三指淤
    血一×一公分等傷害。丙○○亦受有額部擦傷、鼻根裂傷、及頭皮血腫之傷害。
    嗣經到場處理員警扣得丙○○所有之鐵棍一支及西瓜刀一把（西瓜刀已遺失）。
二、案經被害人戊○○、丙○○訴由臺北縣警察局樹林分局移送臺灣板橋地方法院檢
    察署檢察官偵查起訴。
    理  由
壹、有罪（即戊○○、丙○○、甲○○）部分：
一、右開事實，分據上訴人即被告丙○○坦承有持鐵棍毆打丙○○，三人互相扭打在
    一起，但否認有持西瓜刀傷人之舉；被告甲○○供承徒手與戊○○對打；上訴人
    即被告戊○○亦不諱言有檢拾木棍揮打之情形，惟以係基於自衛，不知有無傷到
    丙○○等語置辯（見本院卷第五十四、五十五頁），而戊○○、丙○○受有如事
    實欄所載之傷勢，分別有財團法人恩主公醫院八十八年十一月二十四日出具之甲
    種診斷證明書、及樹林醫院八十八年十一月二十四日出具之驗傷診斷書可參，並
    有扣案之鐵棍一支及西瓜刀照片存卷可證。又戊○○於二十三日晚間九時許，因
    毀損甲○○機車機件，恐嚇甲○○妻、母等事實，業經判處罪刑確定，此不惟已
    據戊○○陳明，並有本院被告全國前案紀錄表可徵（見本院卷第三十、五十三頁
    ）。戊○○及甲○○事發之日，經警測試其吐氣所含酒精濃度，分別為每公升０
    ．八九毫克 (0.89MG/L)、０．五二毫克 (0.52MG/L)，有測試值足佐。於此情形
    ，可見本件糾紛之起因，係戊○○先前挑起之毀損、恐嚇等行為，引起丙○○、
    甲○○之不滿，酒後挑釁所致。
二、戊○○所受頸部之傷害，確屬刀傷所造成，此據證人即診治醫師王文能於原審結
    證屬實（見原審卷第一六九頁），證人即警員郭家合、柯合利於原審亦分別就渠
    等於案發後如何赴現場找尋刀械之經過，結證無訛（見原審卷第一○五頁反面、
    第八十九頁），並有經警拍攝之卷存西瓜刀照片可考（見偵查卷第四十七頁）。
    於此，丙○○確有持西瓜刀、鐵棍傷害戊○○，情甚明灼，丙○○否認有持刀傷
    害之舉，要非可採。戊○○雖主張係遭甲○○拿鐵棍毆打，但此為甲○○所堅詞
    否認，丙○○亦稱甲○○是徒手與戊○○互毆，核與甲○○所述之情尚稱吻合，
    則戊○○所稱上情，自乏依據。丙○○受有如事實欄之傷害，除有前揭診斷書可
    憑外，並經證人即診治之醫師葉崇翰於原審結證非虛（見原審卷第二○一頁反面
    ），及該醫院院長羅鴻展就該院開立診斷證明書之流程，證述綦詳（見原審卷第
    一八三頁正反面），員警柯合利於原審雖稱當天未看見丙○○頭部有受傷云云，
    然據醫師葉崇翰所證丙○○當日受傷狀況不太嚴重，則柯合利到場係為處理肇事
    ，若未特別注意何人受傷，自有疏未注意之可能，矧查，戊○○並不否認有持木
    棍（條）揮打情事，二人持棍棒互毆，客觀上本即易造成傷害，在查無積極證據
    足資證明上開驗傷診斷書有戊○○所指之偽造情事，自難僅以戊○○片面指稱樹
    林醫院院長與被告甲○○之父係朋友，即逕自論斷上開驗傷診斷書必係偽造。戊○○聲請訊問證人張志麟以證明其未傷害丙○○，然本部分待證事實已明，核無
    傳訊必要。稽之本案事發前因後果，乃屬互毆而造成各自一方之傷害，雙方均具
    有傷害對方之犯意甚明，則戊○○所為正當防衛之辯解，亦不足採。丙○○與甲○○在戊○○推倒毀損前述機車之後，即曾聚集泡茶飲酒討論此事，此經甲○○
    供明（見本院卷第五四頁），迨戊○○酒後自外歸來，其兩人或持刀、棍，或徒
    手同時攻擊毆打，足見渠等就此傷害行為互有犯意之聯絡及行為之分擔。事證明
    確，被告等之犯行，均堪認定。
三、核上訴人戊○○、丙○○及被告甲○○所為，均係犯刑法第二百七十七條第一項
    之普通傷害罪。丙○○、甲○○二人間有犯意之聯絡與行為之分擔，已如前述，
    皆為共同正犯。原審就此部分據以論科，固非無見。然原判決就甲○○如何實施
    傷害行為，漏未於事實一欄翔實記載，就丙○○、甲○○如何成立共同正犯，亦
    未說明其理由，均有違誤。檢察官依戊○○之請求，以丙○○、甲○○量刑過輕
    執以上訴；戊○○、丙○○上訴意旨均執前詞，否認犯罪，雖非可採，惟原判決
    就此部分既有可議，即屬無可維持，應予撤銷改判。爰審酌被告等係堂兄弟近親
    ，雙方僅因細故竟持兇器互毆，彼等犯罪之動機、目的、手段之輕重、知識程度
    、所生危害之大小、及犯罪後仍交相指摘，迄未能以和平理性方式平息紛爭等一
    切情狀，分別量處如主文第二、三項所示之刑。被告等行為後刑法第四十一條業
    於九十年一月四日經立法院修正通過，並經總統於九十年一月十日公布，於同年
    一月十二日生效施行，依刑法第二條第一項前段規定，依修正後刑法第四十一條
    第一項規定諭知易科罰金之折算標準。扣案之鐵棍一支，係共同被告丙○○所有
    供犯罪所用之物，業經其供明在卷，依刑法第三十八條第一項第二款規定諭知沒
    收。西瓜刀一支事發後雖經員警拾獲，但因員警疏忽而滅失不存在，此經員警黃
    國賓陳明；被告戊○○持以互毆之木棍，係隨地撿拾之物，不屬其所有，則均不
    為宣告沒收，附此敘明。
貳、無罪（即丁○○）部分：
一、公訴意旨略以：被告丁○○於前揭時地，與丙○○、甲○○共同基於傷害犯意之
    聯絡，毆打戊○○成傷，因認丁○○涉犯傷害罪嫌。
二、被告丁○○堅決否認上開犯行，辯稱：伊並未持鐵棍打戊○○，當時伊在家中睡
    覺，經伊妻告訴樓下有吵鬧聲，下樓見到員警已將戊○○與丙○○拉開，伊與戊○○並無仇隙，戊○○常酒後至伊處騷擾，不知戊○○為何指控等語。公訴意旨
    認被告涉犯傷害罪嫌，係以戊○○之指訴，及戊○○有受傷之事實為其論據。
三、經查：
（一）證人即戊○○之父乙○○於偵查中證稱：「有看到丙○○、甲○○毆打戊○○
      ，未注意丁○○有無打戊○○」（見偵查卷第四十六頁），本院亦證稱：「我
      一開始就在現場，：，沒看到丁○○有拿東西毆打戊○○或參與鬥毆」（見本
      院卷第五六、五七頁）。證人即現場處理員警黃國賓於原審證稱：「我與同事
      趕到現場時，看到丙○○與戊○○在打架，丙○○拿鐵棍，戊○○拿木棍，便
      將二人架開，並將二人手中棍子拿下來，先將丙○○帶至派出所，丁○○在家
      中，後來有出來看」（見原審卷第七十四頁）。共同被告丙○○、甲○○亦均
      否認丁○○有何傷害戊○○之行為。是以並無積極之人證足以指證被告丁○○
      確有傷害戊○○之事實。
（二）本案客觀所顯示之物證，除被告丙○○所持之西瓜刀與鐵棍外，僅有被告戊○○鬥毆時所持之木棍，亦乏積極證據證明丁○○有持何種兇器打傷戊○○。
四、從而，本部分尚難僅憑戊○○之片面指訴，即逕行論斷丁○○有共同傷害犯行。
    此外，復查無其他積極證據足資證明丁○○有如公訴意旨之犯行，自屬不能證明
    丁○○犯罪。原審基此而為其無罪之判決，並無不合。檢察官依戊○○之請求執
    以上訴，為無理由，應予駁回。
據上論斷，應依刑事訴訟法第三百六十九條第一項前段、第三百六十四條、第三百六
十八條、第二百九十九條第一項前段，刑法第二十八條、第二百七十七條第一項、第
二條第一項前段、第四十一條第一項、第二條第一項前段、第三十八條第一項第二款
，罰金罰鍰提高標準條例第一條前段、第二條判決如主文。
本案經檢察官吳國南 到庭執行職務。
中      華      民      國    九十一    年      二      月    二十一    日
                              臺灣高等法院刑事第二十三庭
                                  審判長法  官  黃  瑞  華
                                        法  官  宋      祺
                                        法  官  吳      燦
右正本證明與原本無異。
不得上訴。
                                        書記官  陳  靜  姿
中      華      民      國    九十一    年      二      月    二十一    日
附錄： 本判決論罪科刑法條
刑法第二百七十七條第一項
  傷害人之身體或健康者，處三年以下有期徒刑，拘役或一千元以下罰金。
